臺灣高等法院民事裁定
111年度抗字第259號
抗  告  人  匯興資產管理有限公司

法定代理人  褚丹明  



上列抗告人因與相對人陳鯨文間清償債務事件，對於中華民國11
0年12月15日臺灣臺北地方法院110年重訴字第284號裁定提起抗
告，本院裁定如下：
    主  文
原裁定廢棄。
    理  由
一、按不變更訴訟標的，而補充或更正事實上或法律上之陳述者
    ，非為訴之變更或追加，民事訴訟法第256條定有明文。又
    所謂訴之追加，係指原告於起訴後提起新訴，以合併於原有
    之訴而言。訴是否追加，端以當事人、訴訟標的、訴之聲明
    三者，於訴訟進行中有無追加以為斷。倘當事人未變更聲明
    及訴訟標的，僅補充或更正事實上或法律上之陳述，自非為
    訴之追加，得任意為之，毋庸經他造同意，此觀民事訴訟法
    第256條規定自明（最高法院98年度台抗字第768號裁定意旨
    參照）。
二、抗告意旨略以：伊前依消費借貸契約、連帶保證及債權讓與
    之法律關係，請求相對人給付伊新臺幣（下同）1,000萬元
    本息及違約金，由原法院以110年度重訴字第284號請求清償
    債務事件（下稱原訴）受理，惟伊並未於原訴追加依票據關
    係為請求，僅係提出本票影本、授權書影本、承諾書影本、
    增補契約影本（下稱系爭資料）證明伊與相對人間確有消費
    借貸及連帶保證關係存在，且原法院於民國110年8月18日審
    理時告知伊應提出相關放款資料，伊即積極函詢前手債權人
    台灣土地開發股份有限公司（原名台灣土地開發信託投資股
    份有限公司，下稱台灣土地開發公司），並向臺灣高雄地方
    法院調閱90年度司促字第22259號支付命令卷，而於110年11
    月24日當庭提出系爭資料，亦無意圖延滯訴訟而逾時提出之
    情事。原裁定以伊追加票據法律關係為請求權基礎，不符民
    事訴訟法第255條第1項但書各款情形，且有延滯之情形，裁
    定駁回伊之追加起訴，顯有違誤，爰請求廢棄原裁定等語。
三、經查，抗告人起訴原主張依消費借貸、連帶保證之法律關係
    ，相對人應給付其1,000萬元本息及違約金，嗣於原法院110
    年11月24日最後一次言詞辯論期日，審判長詢問請求權基礎
    時，固陳稱以「消費借貸、連帶保證關係及票據關係」為請
    求之依據（見原法院卷第129-130頁），並提出系爭資料為
    證（見原法院卷第133-139頁）。然依抗告人當庭所提附有
    系爭資料為證之民事準備狀所載內容，已明確表明由系爭資
    料堪認「本案當時確實有發生系爭借款關係無訛」、「如執
    票人主張係以本票作為借款交付之清償方法，而債務人並未
    就此部分有所爭執，則應認系爭借款關係係真實存在」等語
    （見原法院卷第131-139頁），均未提及依票據關係請求票
    款，可知其提出系爭資料均僅係為說明台灣土地開發公司與
    長銘實業股份有限公司、訴外人陳玉麟、相對人間有消費借
    貸、連帶保證之法律關係，其得自台灣土地開發公司受讓前
    開債權，並依此請求相對人給付1,000萬元本息及違約金乙
    節，尚無以票據關係為請求權基礎之意。且抗告人於上開最
    後一次言詞辯論期日固於回應請求權基礎時提及票據關係，
    然並未表明追加依票據關係為請求，亦未敘明其得依民事訴
    訟法第255條第1項但書何款規定為追加等情，原審復未探詢
    其真意，尚難僅以其於上開最後一次言詞辯論期日提及票據
    關係即遽認其為訴之追加。抗告人於原訴即已主張其與相對
    人間存有消費借貸、連帶保證之法律關係，嗣其所提出之系
    爭資料及票據關係，僅係補充佐證其與相對人間存有消費借
    貸、連帶保證之法律關係，為補充其事實上及法律上陳述，
    並未變更或增加訴訟標的，不生訴之變更或追加之問題，自
    無適用民事訴訟法第255條第1項但書各款之必要。
四、綜上所述，抗告人其於上開最後一次言詞辯論期日提出票據
    關係之主張，僅係補充其事實上或法律上之陳述，不生訴之
    變更或追加之問題。原裁定誤為訴之追加，並以其未敘明追
    加之訴符合民事訴訟法第255條第1項但書何款規定及有同法
    第196條逾時提出攻擊防禦方法之情事為由，裁定駁回該部
    分之訴，尚有未洽。抗告意旨指摘原裁定不當，求予廢棄，
    為有理由。又抗告人並未追加票據關係為請求權基礎，原法
    院本無庸對之為裁判，爰由本院將原裁定予以廢棄，不另為
    發回原法院之諭知，併此敘明。
五、據上論結，本件抗告為有理由，爰裁定如主文。
中　　華　　民　　國　　111 　年　　2 　　月　　25　　日
                  民事第十二庭  
                      審判長法  官  陳秀貞
                            法  官  毛彥程
                            法  官  蔡世芳　　
正本係照原本作成。
本裁定除以適用法規顯有錯誤為理由外，不得再抗告。如提起再
抗告，應於收受送達後10日內委任律師為代理人向本院提出再抗
告狀。並繳納再抗告費新臺幣１千元。
中　　華　　民　　國　　111 　年　　3 　　月　　1 　　日
  　　　　　　　　　　　　　書記官　何敏華